臺灣高等法院刑事判決　　　　　　　　95年度上訴字第3677號
上　訴　人　臺灣臺北地方法院檢察署檢察官
被　　　告　乙○○
　　　　　　　　　　（另案在臺灣臺北監獄執行中）
上列上訴人因被告搶奪案件，不服臺灣臺北地方法院95年度訴字
第231號，中華民國95年8月25日第一審判決（起訴案號：臺灣臺
北地方法院檢察署94年度偵字第24290號），提起上訴，本院判
決如下：
    主  文
原判決撤銷。
乙○○共同連續意圖為自己不法之所有，而搶奪他人之動產，累
犯，處有期徒刑壹年貳月。
    事  實
一、乙○○前因違反肅清煙毒條例等案件，經臺灣臺北地方法院
    82年度訴字第663號判處應執行有期徒刑3年10月，自民國82
    年6月22日開始執行，指揮書執畢日期為86年4月18日；又因
    施用毒品案件，經臺灣臺北地方法院82年度訴字第2498號判
    處有期徒刑3年6月，接續自86年4月19日開始執行，指揮書
    執畢日期為89年10月12日；復因違反槍砲彈藥刀械管制條例
    案件，經臺灣臺北地方法院83年度訴字第305號判處有期徒
    刑7月，接續自89年10月13日開始執行，指揮書執畢日期為
    90年5月10日，嗣於85年3月1日因縮短刑期假釋出監。又因
    違反肅清煙毒條例案件，經臺灣臺北地方法院以85年度訴字
    第627號判處有期徒刑2年2月，自85年5月30日開始執行，前
    揭假釋亦因而撤銷，應執行殘刑有期徒刑4年11月14日，依
    指揮書接續執行至92年4月15日，88年12月21日又因縮短刑
    期假釋出監。惟嗣又撤銷上開假釋，應執行殘刑3年1月12日
    ，於91年5月17日開始執行，94年4月15日縮刑期滿，同年4
    月16日出監，詎仍不知警惕，與綽號「曼麗」真實姓名年籍
    不詳之成年女子，因缺錢花用，共同意圖為自己不法之所有
    ，並基於概括犯意，協議對路人行搶，由乙○○騎乘「曼麗
    」提供車牌號碼BE E-719號機車（係陳夢竹於94年12月21日
    上午8時許，在臺北縣新店市○○路○段238號遭人竊取）附
    載「曼麗」，由「曼麗」負責選擇目標及動手行搶。二人先
    於94年12月21日中午12時30分許，在臺北縣新店市○○○路
    16巷內，趁戊○○○不備之際，搶奪其手上之黑色皮包（內
    有戊○○○國民身分證、印鑑、健保卡及大眾銀行、華僑銀
    行、中國信託銀行、富邦銀行、臺新銀行、聯邦銀行信用卡
    、PHS行動電話、新臺幣〈下同〉1百元），得手後，因「曼
    麗」告知皮包內沒錢，二人旋於同日下午1時40分許，在臺
    北縣新店市○○路○段97巷內，趁丙○○不備之際，搶奪其
    右肩皮包（內有丙○○及鄭敦方國民身分證、汽車駕駛執照
    、印鑑2個、世華銀行及渣打銀行信用卡、健保卡3張、鑰匙
    、現金2萬8000元、面額786元之支票等），得手後在臺北縣
    新店市靠近中和市附近分贓，乙○○分得5千元，其餘歸「
    曼麗」所有，並將剩餘贓物棄置臺北縣新店市○○路○段281
    巷12弄後面果園，嗣「曼麗」亦將上開作案機車丟棄附近。
    同年12月25日凌晨，因乙○○之姊陳貞奚檢舉乙○○涉嫌違
    反毒品危害防制條例案件，經警見乙○○與前揭搶奪案件之
    監視翻拍照片中之搶奪者神似，嗣經乙○○帶警至上揭丙○○搶案之贓物丟棄地點，並在附近尋得上開作案機車而查獲
    上情。
二、案經臺北縣政府警察局新店分局報告臺灣臺北地方法院檢察
    署檢察官偵查起訴。
    理  由
一、訊據被告乙○○矢口否認有何上揭搶奪犯行，辯稱：其雖於
    警詢、偵查初訊及法院為羈押訊問時承認犯有上開二件搶奪
    案件，然係緣於遭警脅迫倘坦承搶奪即不移送施用毒品犯行
    ，其忖度先交保再說，才作出不實自白，嗣隨即否認涉案。
    實則搶案非其所為，作案機車是警察自己找到後要其承認，
    案發當日其均與女友林佳靜在家裡，並未外出云云。
二、惟查：
（一）本件搶案查獲之經過，緣於被告之姊陳貞奚檢舉被告涉嫌
      違反毒品危害防制條例案件，經警見被告後認與前揭搶奪
      案件之監視翻拍照片中之搶奪者神似，乃詢問被告是否涉
      及上開搶案，嗣經被告帶警至第二件搶案之贓物丟棄地點
      ，並在附近尋得上開作案機車而查獲等情，經證人即臺北
      縣政府警察局新店分局江陵派出所警員丁○○證稱：當初
      是被告之姊至派出所報案說被告施用毒品，家裡有缽研磨
      毒品，請警員過去。經其與甲○○警員到達被告住處，被
      告之姊表示被告尚未回家，其等即在巷口等被告。嗣被告
      與女友返家後，其等前去敲門，被告之姊開門讓其等進去
      ，並告以缽放在閣樓上面。其等依被告之姊所述位置在閣
      樓查獲一個缽、幾支針頭、一包糖，但沒有毒品，當時有
      問被告那是什麼東西，被告說是糖，檢驗後確無毒品反應
      。在現場發現被告長相與監視錄影帶拍到之搶匪相似，即
      拿該監視錄影帶翻拍照片請被告之姊指認，被告之姊一眼
      就認出說是被告。後來拿照片給被告看，被告也承認是他
      。被告承認以後，並說出逃逸路線，且帶警去查贓。當要
      上碧潭橋時，其等走上面，被告還說不對，說要走下面機
      車道才對。其等到現場後沒有找到皮包，只有找到機車，
      在被告說出該丟棄贓物地點前，並不知道該地點。當時尚
      不知被害人丙○○的皮包已經找到，是後來通知被害人丙○○來製作筆錄時，才據丙○○告知已領回皮包等情（見
      第24290號偵查卷第123至125頁、原審卷第72至74頁、本
      院卷第72至75頁）。證人即江陵派出所警員甲○○證稱：
      被告之姊檢舉被告涉嫌施用毒品，等到被告回家之後才去
      查證，在被告家沒有查到毒品，因經檢驗沒有毒品反應，
      是白糖。由於隨身攜帶有轄區搶案的照片，被告之姊認係
      被告，後來向被告提起，被告承認是其所犯，並說出逃逸
      路線，由丁○○依其所述繪製逃逸路線圖，並有到贓物丟
      棄地點。是在被告所述丟棄皮包約10公尺處找到作案之機
      車，本來是要被告帶警方找皮包，結果在附近發現機車。
      當時出去查贓時，還不知道被害人丙○○已經領回皮包，
      後來才知道發現贓物的人通知偵查隊，偵查隊通知被害人
      領回，但偵查隊沒有通知派出所，其等是請被害人丙○○
      來製作筆錄指認被告時，才知道被害人已經領回皮包等情
      （見第24290號偵查卷第76至77頁、本院卷第73頁反面至
      第75頁）。又經向臺北縣政府警察局新店分局查詢上開第
      二件搶案報案及查獲贓物之情形，該局以95年12月13日北
      縣警店刑字第0950058059號、96年1月2日北縣警店刑字第
      0950061383號函檢附報案筆錄、受理各類案件紀錄表、受
      理刑事案件報案三聯單、頂城派出所工作紀錄簿稱：被害
      人丙○○於94年12月21日13時45分向該局江陵派出所報案
      ，所遭搶皮包被丟棄在臺北縣新店市○○路○段281巷12弄
      8號後面果園內，於94年12月24日14時許被何宗和發現依
      名片上住址聯絡被害人丙○○，惟無法聯絡上，轉而找寶
      福里長林時文（被害人居住之里長）告知此事，由林里長
      轉達被害人丙○○，再由丙○○向該分局頂城派出所報案
      ，並通知鑑識人員前往採證，但受理派出所未通知原受理
      單位江陵派出所，派出所亦未製作贓證物領據供被害人領
      回（見本院卷第83至87頁、第89至90頁），並有逃逸路線
      圖（見第24290號偵查卷第42頁）在卷可參。則江陵派出
      所警員丁○○、甲○○既尚不知第二件搶案之被害人丙○○皮包已經找到，經由被告供出棄贓地點及逃逸路線，並
      由被告帶至棄贓地點，而在棄贓地點附近尋獲作案機車（
      因贓物早經民眾發現，故已找不到贓物），果被告未犯上
      揭搶案，又如何知悉該棄贓地點？是被告所辯：警方早已
      知悉被害人丙○○之皮包找到，並知道該皮包丟棄所在，
      而帶其前去查案，並非其帶警方前去贓物丟棄地點查到作
      案機車云云，顯不足採。
（二）參以被告使用之0000000000號行動電話，於搶案發生當日
      計有6通受話及撥打紀錄，分別為：凌晨1時45分23秒，
      通話基地台在臺北縣新店市○○路○段108-817號8樓。
      下午1時1分29秒、下午1時41分27秒（此通電話時間與
      被害人丙○○當日下午1時40分許在臺北縣新店市○○路○
      段97巷內被搶之時間甚為接近）、下午5時40分15秒，
      此3次通話基地臺均在臺北縣新店市○○路48號。下午
      10時25分14秒（含轉接紀錄上共顯示2次）、下午10時
      26分22秒，此2次通話基地台均在臺北縣新店市○○路○段
      108-817號8樓，有台灣大哥大公司股份有限公司（下稱台
      灣大哥大）通聯紀錄在卷可稽（見第24290號偵查卷第149
      頁）。經向台灣大哥大查詢結果，在第二件即丙○○搶案
      發生地點臺北縣新店市○○路○段97巷內通話，其通話基
      地台可能為臺北縣新店市○○路48號（見本院卷第59頁）
      ，亦即於該第二件搶案發生片刻，在該搶案發生地點撥打
      臺灣大哥大之電話，其通話基地台可能係臺北縣新店市○○路48號。是被告既知第二件搶案之贓物丟棄地點，案發
      片刻亦在該基地台通話涵蓋範圍內，足以認定該件搶案係
      被告所為。
（三）關於被告辯稱其於警詢之自白內容與事實不符，且遭警脅
      迫一節：
    １本件係經被告之姊陳貞奚向警檢舉被告施用毒品，始經承
      辦警員前往被告家中，已如前述。是警局報告書所載：「
      本案經本分局江陵所員警執行巡邏勤務時，發現犯嫌乙○○獨自一人於臺北縣新店市○○路○段152巷口形跡可疑，
      並上前盤查，經犯嫌乙○○坦承上開犯罪行為」（見第24
      290號偵查卷第2頁），及被告警詢筆錄所載：「（警方查
      獲你當時之情形為何？）當時我一人在新店市○○路○段
      152巷口閒晃，警察將我攔下盤查並拿相片讓我指認，我
      當場向警方坦承相片中前座機車的男子是我本人、後座為
      綽號『曼麗』的女子，並當場向警方坦承相片中拍攝地點
      所發生的機車搶案是我與綽號『曼麗』的女子兩人共同作
      案的。我便主動帶同警察至我住處新店市○○路○段152巷
      1號1樓起獲當日搶奪他人財物所穿之衣褲，及當日搶奪後
      逃逸之路線與丟棄搶得物品之地點」等內容（見第24290
      號偵查卷第11頁），就如何疑係被告涉犯搶案及至被告住
      處之情形，固然與實際情況略有不符。
    ２被告第一次警詢筆錄並非一邊製作一邊錄音，經本院勘驗
      結果，於警方詢問被告查獲經過、丟棄贓物地點及起獲作
      案機車情形時，被告均係依筆錄內容唸（見本院卷第55至
      57頁）。證人甲○○警員坦承：關於筆錄的那一段內容很
      長，是被告先講，警方打好字；證人丁○○警員亦證稱：
      被告先講一次給警方聽，警方打好字，叫被告看有沒有錯
      ，沒有錯再唸一遍（見本院卷第74頁反面）。則該段內容
      顯非一邊詢問、一邊打字，並同步錄音製作，且其中內容
      關於警方如何疑係被告涉犯搶案及至被告住處之經過一節
      ，與實情有所出入。
    ３警詢筆錄未全程連續錄音者，依刑事訴訟法第158條之4規
      定，應審酌人權保障及公共利益之均衡維護以認定有無證
      據能力，亦即並非當然無證據能力。上開警詢筆錄有部分
      係被告照唸，內容亦有部分與實際情況不符，確有瑕疵。
      衡以被告嗣於偵查時亦坦承有與「曼麗」做上開二件搶案
      （見第24290號偵查卷第58頁），於檢察官聲請羈押，法
      院為羈押訊問時亦供承在卷（見聲羈卷第6頁），復參前
      揭事證，已足認定被告犯有此二件搶案，是為免被告一再
      爭執警詢筆錄，爰不以被告上揭警詢筆錄作為證據。
（四）又被告使用之0000000000號行動電話，雖於被告臺北縣新
      店市○○路○段152巷1號1樓住處，通話基地台亦可能係臺
      北縣新店市○○路48號，經台灣大哥大函復在卷（見本院
      卷第33頁），此乃因被告住處與第二件搶案發生地點相當
      接近，亦即在被告住處或第二件搶案發生地點，使用台灣
      大哥大之行動電話通話，其基地台均可能係臺北縣新店市
      ○○路48號。惟本件既係經由被告供述並帶同當時尚不知
      丙○○搶案贓物丟棄地點之江陵派出所警員至丟置該贓物
      之地點，堪認被告確有搶奪犯行，自不因在被告住處亦可
      能使用同一通話基地台，即可認為被告於該件搶案發生時
      全程在家，並未外出。至證人即被告之女友林佳靜證稱：
      「（21日當天你跟乙○○在何處？）我們當天在被告家中
      睡覺，到傍晚才出去，（改稱）當天我們整天沒出去，隔
      天才出去……」（見第24290號偵查卷第90至91頁），雖
      證述被告於上開二件搶案發生時均在家中，且經調閱林佳
      靜所使用中華電信股份有限公司公司（下稱中華電信）00
      00000000號行動電話之通聯記錄，案發當日計有17通之通
      聯顯示，最早一通為凌晨1時52分26秒，最後一通為下午6
      時22分49秒，通話基地臺均在臺北縣新店市○○路55-57
      號12樓頂（見第24290號偵查卷第116頁），並經中華電信
      函復在被告上揭住處，通話基地台可能係臺北縣新店市○○路55-57號12樓頂在卷可按（見本院卷第61頁）。然證
      人林佳靜於95年1月16日作證時已距離案發一段時間，且
      當時與被告同居，經其供述在卷（見第24290號偵查卷第
      89頁），則對於每天發生何事？記憶是否可能混淆或錯置
      ？均無不疑問，此由其先稱案發當日到傍晚時有出去，嗣
      改稱整日未外出隔天才出門等情即知。是案發該日縱林佳
      靜在家，但被告是否亦均在家，沒有外出？尚難僅憑證人
      林佳靜之證詞即為有利之認定。
（五）至於監視器翻拍本件搶案之照片（見第24290號偵查卷第
      53至56頁），與本件扣案被告之藍綠白色襯衫（照片見第
      2429 0號偵查卷第44、45頁）兩相對照，兩者之白色條紋
      部分寬窄雖有明顯不符，亦即翻拍照片中搶匪所穿之襯衫
      ，係白色細邊之條紋，與扣案被告所有襯衫全件係以白色
      為主色，再滾以黑色細邊之條紋，有明顯之不符。又經原
      審將員警所轉錄存檔監視器翻拍照片之磁碟片送請法務部
      調查局鑑定，經該局函復：「送鑑之磁碟片經檢視後，發
      現檔案照片中之機車駕駛人影像模糊，雖經放大亦無法辨
      識，故本案歉難鑑定」，有該局95年7月12日調科柒字第0
      9500316880號函在卷可參（見原審卷第104頁）。惟鑑定
      不出來，非表示被告未犯搶案，何況在被告住處尚找到黑
      色皮外套與黃色卡其褲等衣物。另警方經現場鑑識，雖未
      採得可疑指紋，經臺北縣政府警察局新店分局以95年12月
      13日北縣警店刑字第0950058059號函載明（見本院卷第83
      頁），亦僅係搶匪未留下可資辨識之指紋，對照以監視器
      拍攝照片所示前座搶匪戴有手套，亦可知該名騎乘機車並
      行搶之人未留下指紋之原因，均不足據為被告有利之證明
      。
（六）被害人丙○○於警詢時指認被告係行搶之人（見第24290
      號偵查卷第24至25頁），嗣於偵查時稱：坦白講看不到前
      座人的臉，但可以確定該機車是搶犯所騎乘，是對照錄影
      帶才認出被告（見第24290號偵查卷第120、121頁），於
      原審稱：「（被搶那天有無看到搶你的人？）我有看到他
      的背影，是二個人騎摩托車，有正面看到女子的臉，我大
      叫，女子有回頭看，所以有看到，騎機車的人我只有看到
      戴安全帽，背影對著我」（見原審卷第75頁）；被害人戊○○○於偵查時稱：搶匪自其左後方過來，速度很快，當
      其回神時，距離已經很遠，無法確定被告是否搶匪（見第
      24290號偵查卷第121頁），於原審證稱：「（被搶時有幾
      人搶你？）我不知道，我當時買許多水果，因為被搶時，
      我手麻住很久，在那時候才發現水果散落一地，之後才驚
      覺是搶劫，後來要找皮包找鑰匙，發現皮包不見了，才知
      道是搶劫，搶我的人是逆向騎車，他是從我左後方過來搶
      我的」「（無法確認當時是幾人搶你？）沒有辦法，我發
      現時已經離我一段距離，我只知道是摩托車」（見原審卷
      第78頁），則被害人丙○○及戊○○○雖均未能確切指認
      被告，而以其等所述與搶匪相對位置，及發生剎那並驚懼
      之情況，未能看清楚坐在前座頭戴安全帽搶匪之面貌，並
      不違常。然既經監視器拍攝當時搶匪二名、騎乘機車、前
      座為男、後座為女，第二件搶案尚拍到該作案機車之車牌
      號碼，且嗣果經被告供述及帶領至棄贓地點並在附近找到
      作案機車，即堪確定被告係該名前座之搶匪。不因被害人
      無法確切指認及法務部調查局鑑定以監視器翻拍照片鑑定
      不出來，即認非被告所為。
（七）至綽號「曼麗」之女子，證人甲○○警員證稱：並非被告
      之女友林佳靜，因林佳靜比較矮，也沒有照片中女子那麼
      胖，但沒有查到「曼麗」（見偵查卷第76、77頁），證人
      丁○○警員亦稱：搶奪之女子比林佳靜胖等語（見原審卷
      第74頁），迄未查到該名後座女子。惟既已能確定被告係
      前座搶匪，即堪認定被告有與該真實姓名不詳女子共同搶
      奪，不因尚未查到該名女子，即可反推被告未犯此二件搶
      案。
（八）另本件作案機車係經被告帶往棄贓地點在附近查獲，已如
      前述；扣案之被告衣物，則係警員丁○○拿照片給被告之
      姊看後，未告知係搶案之照片，並請被告之姊找照片所示
      衣物，而由甲○○警員戒護被告，丁○○警員進去陪被告
      之姊翻找衣物等情，經證人丁○○警員證述明確（見第24
      290號偵查卷第123至124頁、原審卷第72、74頁）。但扣
      押筆錄記載：經被告同意在臺北縣新店市○○路○段152巷
      1號1樓（即被告住處）查扣上開衣物及機車，有被告自願
      受搜索同意書及扣押筆錄在卷可稽（見第24290號偵查卷
      第30至35頁），顯與實際查到機車及被告衣物之情況不符
      。惟既經證人丁○○、甲○○證述當時情狀，縱扣押筆錄
      之記載稍有瑕疵，被告亦質疑其證據能力。然以前揭事證
      已足資認定被告犯行，是不引據扣押筆錄為證據，關於扣
      押筆錄之證據能力，不再予以說明。
（九）綜上所述，本件事證明確，被告所辯無非事後飾詞卸責，
      委無足採，其犯行堪以認定。
三、論罪部分：
（一）被告行為後，刑法業經修正公布，而於95年7月1日生效施
      行，關於本件情形：
    １刑法第56條連續犯之規定經修正刪除，連續犯之規定經刪
      除後，數行為將予分論併罰，而數罪併罰之結果較論以連
      續犯裁判上一罪之情形為重。經比較新舊法結果，以行為
      時舊法之規定有利於被告，自應適用舊法之規定，亦即仍
      依連續犯之規定論處。
    ２刑法第28條正犯之規定亦經修正，以被告等基於共同犯罪
      聯絡及行為分擔已著手實行犯罪而言，適用修正前後之規
      定並無不同，並無比較新舊法之問題（最高法院95年度台
      上字第5589、5669號判決參照）。
    ３關於累犯之規定，於有期徒刑執行完畢後5年內，故意再
      犯本件有期徒刑以上之罪，不論依修正前之刑法第47條或
      修正後之刑法第47條第1項之規定，均構成累犯，對被告
      而言並無有利或不利之情形，亦不生新舊法比較之問題，
      應逕依現行刑法第47條第1項規定，論以累犯，並加重其
      刑（最高法院95年度台上字第5589號判決參照）。
（二）核被告所為，係犯刑法第325條第1項搶奪罪。其與綽號「
      曼麗」之真實姓名年籍不詳成年女子，就此互有犯意聯絡
      及行為分擔，均為正犯。其先後二次犯行，時間緊接，犯
      罪構成要件相同，顯係基於概括犯意為之，應依連續犯之
      規定論以一罪，並依法加重其刑。又其有事實所載之前案
      情形，有本院被告前案紀錄表在卷可稽，於有期徒刑執行
      完畢後5年內再故意犯本件有期徒刑以上之罪，為累犯，
      並加重其刑，且遞加重之。
四、原審未予詳查，遽為被告無罪之判決，自有未洽。檢察官提
    起上訴，指被告確犯此二件搶案，為有理由，自應由本院予
    以撤銷改判。爰審酌被告之素行、犯罪之動機、目的、手段
    、所生危害、犯後飾詞卸責等一切情狀，量處如主文所示之
    刑。
據上論斷，應依刑事訴訟法第369條第1項前段、第364條、第299
條第1項前段、刑法第2條第1項前段、第28條、第325條第1項、
第47條第1項、修正前第56條，判決如主文。
本案經檢察官郭弘佑到庭執行職務。
中　　華　　民　　國　　96　　年　　2 　　月　　7 　　日
　　　　　　　　　刑事第二庭審判長法　官  呂丹玉
　　　　　　　　　　　　　　      法　官  林銓正
　　　　　　　 　 　　　　　　　　法　官  王詠寰
以上正本證明與原本無異。
如不服本判決，應於收受送達後十日內向本院提出上訴書狀，其
未敘述上訴之理由者並得於提起上訴後十日內向本院補提理由書
（均須按他造當事人之人數附繕本）。
                                  書記官  駱麗君
中　　華　　民　　國　　96　　年　　2 　　月　　7 　　日
附錄：本案論罪科刑法條全文
刑法第325條
意圖為自己或第三人不法之所有，而搶奪他人之動產者，處 6 月
以上 5 年以下有期徒刑。
因而致人於死者，處無期徒刑或 7 年以上有期徒刑，致重傷者，
處 3 年以上 10 年以下有期徒刑。
第 1 項之未遂犯罰之。
